臺灣臺南地方法院民事判決　　　　　　　95年度訴字第1402號
原　　　告　丁○○
訴訟代理人　王正宏律師
被　　　告　庚○○○○○○
　　　　　　乙○○
　　　　　　甲○○
　　　　　　己○○
被　　　告　遠雄人壽保險事業股份有限公司
法定代理人　戊○○　　同上
訴訟代理人　曾志青律師
上列當事人間請求侵權行為損害賠償事件，經本院於民國96年7
月10日言詞辯論終結，判決如下：
    主  文
被告盧惠卿、甲○○、遠雄人壽保險事業股份有限公司應連帶給
付原告新臺幣玖拾伍萬捌仟元，及被告盧惠卿、甲○○自民國九
十六年六月二十八日起；遠雄人壽保險事業股份有限公司自民國
九十五年十一月十六日起，均至清償日止，按年息百分之五計算
之利息。
原告其餘之訴駁回。
訴訟費用由被告盧惠卿、甲○○、遠雄人壽保險事業股份有限公
司連帶負擔。
本判決原告勝訴部分，於原告以新臺幣參拾壹萬玖仟元為被告供
擔保後，得假執行。被告遠雄人壽保險事業股份有限公司以新臺
幣玖拾伍萬捌仟元為原告預供擔保，得免為假執行。
原告其餘假執行之聲請駁回。
    事實及理由
壹、程序方面：本件被告盧惠卿、己○○、甲○○經合法通知，
    未於言詞辯論期日到場，核無民事訴訟法第386條所列各款
    情形，爰依原告之聲請，由其一造辯論而為判決。
貳、原告主張：
一、被告乙○○為被告告遠雄人壽保險事業股份有限公司（下稱
    ：遠雄人壽）臺南百誠通訊處之主管即業務經理，被告庚○○○○○○為該通訊處之業務襄理，被告己○○為盧惠卿之
    弟，在被告盧惠卿離職後亦接替盧惠卿之工作，並任職於被
    告遠雄人壽公司，被告甲○○則是與被告盧惠卿一同跑業務
    之業務人員。
二、被告盧惠卿於民國（下同）92年9月間向原告招攬保險，向
    原告佯稱可投保短期的儲蓄保險，利率比定存優厚，只要繳
    新臺幣（下同）958,000元的保費，一年到期後就可領回100
    萬元，在被告之勸說下，原告不疑有他，乃同意投保，並交
    付兩紙面額各479,000元，受款人指明為被告遠雄人壽公司
    ，發票日為92年9月16日，發票人為新營郵局之支票，被告
    盧惠卿亦交付送金單、繳款收據、海外支援卡與保單予原告
    收存。期滿一年後，被告盧惠卿以要幫原告辦理到期給付之
    藉口，向原告表示要取回繳款收據及保單正本等文年，以進
    行辦理程序云云，因原告是退休人員，當時已有73歲高齡，
    乃相信被告盧惠卿是專業之保險業務人員，所以將有關文件
    繳交給盧惠卿。詎料，經過三個多月，原告都沒有聽到任何
    保險給付的消息，且在93年12月下旬始知悉被告遠雄人壽否
    認盧惠卿是該公司之業務員，經查證，被告盧惠卿業於91年
    10月間離職。
三、原告因購買保額100萬元保單所交付之兩紙支票，確實皆經
    被告遠雄人壽公司背書後提示兌現，唯原告向該公司查詢投
    保資料後發現，在被告遠雄人壽公司之投保資料中，原告僅
    在92年10月13日購買一份保額僅5萬元之保單，而承辦之業
    務人員正是被告甲○○，然卻無100萬元之保單紀錄，顯見
    原告所投保保額100萬元之保單遭被告等人以偷天換日的方
    式變更為只投保5萬元的保單，此種犯罪手法在遭被告盧惠
    卿等四人所不法侵害的保戶中，有許多相同之情形，被告遠
    雄人壽公司既有監管不週及其受僱人有故意或過失之不法情
    形，導致原告受有損失，自應連帶損害賠償責任。
四、被告遠雄人壽公司在另案即鈞院94年度訴字第287號民事判
    決中，即明白主張被告盧惠卿夥同被告乙○○及甲○○共同
    製作不實之保單借款約定書云云，顯見被告遠雄人壽公司己
    經查知被告盧惠卿、乙○○及甲○○等三人是共同侵權行為
    人，不僅涉嫌共同偽造保單借款約定書，更涉嫌共同侵占保
    戶所繳保費。而且，被告在與另一保戶即第三人柯美香的協
    議書中亦指出關於柯美香之保單、送金單及其他由盧惠卿、
    乙○○、甲○○、己○○等人因執行職務不法侵害柯美香權
    利所生一切爭議進行協議，足證被告遠雄人壽公司亦認為被
    告己○○與被告盧惠卿、乙○○、甲○○等人均是共同集團
    ，共同違背職務對保戶為不法侵害，且此部分亦提出刑事告
    訴。綜上，爰依民法第184條、第185條、第188條第1項前段
    侵權行為法律關係提起本件訴訟，並聲明：（一）被告應連
    帶給付原告958,000元及自起訴狀繕本送達翌日起至清償日
    止，按年息百分之五計息之利息。（二）願供擔保請准宣告
    假執行。
參、被告遠雄人壽公司則以：被告盧惠卿早於91年10月間離職，
    本件原告主張之侵權行為係於92年間，被告盧惠卿已非被告
    之受僱人，依法即無民法第188條之適用。又原告所交付之
    支票兩紙，被告亦未提示兌現該支票。且原告引鈞院94年度
    訴字第287號判決及協議書等籍以主張被告遠雄人壽認定其
    他被告等人是共同侵權行為人亦有誤解，蓋上開事件之行為
    態樣與本件並不相同，是原告仍應就上開被告四人之共同侵
    權行為負舉證責任等語，資為抗辯。並聲明：（一）原告之
    訴及假執行之聲請均駁回。（二）被告如受不利判決，願供
    擔保請准免予假執行。
肆、被告乙○○則以：伊不認識原告，甲○○、盧惠卿等業務員
    都可以取得空白送金單，且其工作是負責業務推廣及營業方
    針等，至於送金單不是伊負責控管等語，資為抗辯。並聲明
    ：原告之訴駁回。
伍、被告盧惠卿、己○○、甲○○則未於言詞辯論期日到場，亦
    未提出書狀作何聲明陳述。
陸、得心證之理由：
一、查被告乙○○為被告遠雄人壽公司臺南百誠通訊處之主管，
    被告盧惠卿為該通訊處之業務襄理，被告甲○○、己○○則
    同為被告遠雄人壽公司之業務人員。被告盧惠卿於91年10月
    離職。又原告於92年9月16日，交付面額新臺幣各479000元
    、受款人為被告遠雄人壽保險事業股份有限公司之支票兩紙
    ，嗣被告盧惠卿偽造被告遠雄人壽公司背書轉讓，存入被告
    盧惠卿於安泰銀行00000000000000帳號之帳戶內。被告乙○○、己○○、盧惠卿、甲○○因對承保客戶詐欺、偽造文書
    是於95年11月24日經臺南地方法院檢察署以94年度發查偵字
    第230、473號、94年度偵字第11357號、11358號、95年度偵
    字第4315號、4316號、4317號起訴在案等情，有支票2紙（
    本院卷一第9、10頁）、安泰商業銀行95年12月18日 (95)安
    永字第6000488號函、96年1月5日 (96)安永字第6000526號
    函（本院卷第145頁、第158頁）、及上開臺南地方法院檢察
    察署檢察官起訴書在卷可憑，且為原告及被告遠雄人壽公司
    、乙○○所不爭，自堪信為真實。
二、原告主張被告等人應負侵權行為之損害賠償責任，被告遠雄
    人壽公司及乙○○則否認之，並以前詞置辯，是兩造之爭點
    乃在於侵權行為人究係何人，被告遠雄人壽公司是否須負民
    法第188條第1項之僱用人連帶賠償責任？經查：
（一）原告主張被告盧惠卿以被告遠雄人壽公司業務員為名，向
      原告招攬保險，並趁機詐取原告交付之面額新臺幣各4790
      00元、受款人為被告遠雄人壽保險事業股份有限公司之支
      票兩紙等情，業據證人即原告之妻丙○○○證述明確（參
      本院96年7月10日言詞辯論筆錄），且有上開支票影本及
      安泰商業銀行函附卷可佐，是堪信為真實。又被告盧惠卿
      收取原告所交付之高額保費後，卻僅為原告向被告遠雄人
      壽公司投保保額僅5萬元，保期6年之人身保險乙節，有人
      身保險要保書、業務員報告書附卷可稽（見本院卷一第13
      8頁）足認其有詐欺犯意灼然甚明。
（二）按送金單乃保險公司收到保費時簽發給保戶的收據，倘無
      送金單勢必無法取信於原告，而被告盧惠卿於91年10 月
      既已離職，若無被告遠雄人壽公司之職員提供予伊，被告
      盧惠卿焉能取得？經核原告保險要保書旁之業務員報告書
      ，其承辦業務員姓名係由被告甲○○所簽，則依上開證據
      可推知詐欺原告所用之公司送金單必由被告甲○○所提供
      無訛，而前揭起訴書亦同此見解（參犯罪事實欄一之(4)）
      ，故被告盧惠卿與甲○○二人共同對原告為詐欺之事實，
      洵堪認定。惟細稽上開報告書之拉保章、業務助理章及直
      屬主管章均無被告己○○及乙○○之簽名或蓋章，是被告
      乙○○抗辯：其負責業務推廣及營業方針，至於送金單不
      是伊負責控管等語，堪予採信。原告雖以(1)被告遠雄人壽
      公司在另案即本院94年度訴字第287號民事判決中，即明
      白主張被告盧惠卿夥同被告乙○○及甲○○共同製作不實
      之保單借款約定書；及(2)與另一保戶即第三人柯美香的協
　　　議書中亦指出關於柯美香之保單、送金單及其他由盧惠卿
  　　、乙○○、甲○○、己○○等人因執行職務不法侵害柯美
    　香權利所生一切爭議進行協議，而謂被告乙○○、己○○
      亦為本件共同侵權行為人云云。惟上開案件被害人既非原
      告，且其犯罪樣態亦顯不相同，自難比附援引，而為不利
      被告乙○○、己○○之認定。此外，復查無其他證據能證
      明上開二人參與本件詐欺行為，自難令其二人連帶負損害
      賠償責任。
（三）按因故意或過失，不法侵害他人之權利者，負損害賠償責
      任。數人共同不法侵害他人之權利者，連帶負損害賠償責
      任，民法第184條第1項、第185條分別定有明文。本件被
      告盧惠卿以被告甲○○所提供之送金單用以詐取原告之金
      錢，揆諸前開法條意旨，自應連帶負損害賠償責任。
（四）按受僱人因執行職務，不法侵害他人之權利者，由僱用人
      與行為人連帶負損害賠償責任。但選任受僱人及監督其職
      務之執行，已盡相當之注意或縱加以相當之注意而仍不免
      發生損害者，僱用人不負賠償責任，民法第188條第1項定
      有明文。查被告甲○○於本件詐欺行為時即92年間，為被
      告遠雄人壽公司所僱用之人，其於招攬保險業務之時，提
      供公司不實送金單，使原告陷於錯誤而交付金錢，即係利
　　　用職務上予以之機會，詐取客戶之保費，自屬因執行職務
  　　不法侵害他人權利之情形。被告遠雄人壽公司又未舉證證
    　明其選任被告甲○○及監督其職務之執行，已盡相當之注
      意或縱加以相當之注意仍不免發生損害，依前揭說明，原
      告主張被告遠雄人壽公司應負僱用人之連帶賠償責任，即
      屬有據。
三、綜上所述，原告依侵權行為之法律關係，請求被告盧惠卿、
    甲○○、遠雄人壽公司應連帶給付原告958,000元及自起訴
    狀繕本送達翌日（即盧惠卿、甲○○自96年6月28日起；被
    告遠雄人壽公司自95年11月16日起），均至清償日止，按週
    年利率百分之5加計法定遲延利息，為有理由，應予准許；
    至於請求被告乙○○、己○○連帶負侵權行為損害賠償責任
    部分，則無理由，應予駁回。
柒、原告及被告遠雄人壽公司均陳明願供擔保，請求宣告假執行
    或免為假執行，就原告勝訴部分，核無不合，爰分別酌定相
    當擔保金額併准許之。至原告敗訴部分，其假執行之聲請已
    失所附麗，應併予駁回。
捌、據上論結，本件原告之訴，為一部有理由、一部無理由，依
    民事訴訟法第79條、第85條第2項、第390條第2項、第392條
    第2項、第3項，判決如主文。
中　　華　　民　　國　　96　　年　　7 　　月　　24　　日
                  民事第四庭    法　官　廖建彥
以上正本係照原本作成
如對本判決上訴，須於判決送達後20日內向本院提出上訴狀
中　　華　　民　　國　　96　　年　　7 　　月　　24　　日
                                書記官　蘇玟心
